【裁判字號】    92,台上,1885
【裁判日期】    920410
【裁判案由】    違反殘害人群治罪條例
【裁判全文】
最高法院刑事判決                              九十二年度台上字第一八八五號
    上 訴  人  傅揖寶
    被     告  甲○○
               乙  ○
右上訴人因自訴被告等違反殘害人群治罪條例案件，不服台灣高等法院中華民國九十
二年一月二十二日第二審更審判決（九十二年度上更(一)字第六四號，自訴案號：台灣
台北地方法院九十一年度自字第五三九號），提起上訴，本院判決如左：
    主  文
上訴駁回。
    理  由
按刑事訴訟法第三百七十七條規定，上訴於第三審法院，非以判決違背法令為理由，
不得為之。是提起第三審上訴，應以原判決違背法令為理由，係屬法定要件。如果上
訴理由狀並未依據卷內訴訟資料，具體指摘原判決不適用何種法則或如何適用不當，
或所指摘原判決違法情事，顯與法律規定得為第三審上訴理由之違法情形，不相適合
時，均應認其上訴為違背法律上之程式，予以駁回。本件依上訴人傅揖寶自訴狀所載
自訴意旨，係自訴被告甲○○及乙○犯有殘害人群治罪條例第二條第一項第二款、第
三款之殘害人群罪嫌。惟按犯罪之被害人得提起自訴，刑事訴訟法第三百十九條第一
項固有明文，惟所謂犯罪之被害人，以因犯罪而直接被害之人為限，本院五十六年台
上字第二三六一號、七十五年台上字第七四二號著有判例足資參照。又不得提起自訴
而提起者，應諭知不受理之判決，刑事訴訟法第三百三十四條亦有明文規定。本件上
訴人自訴甲○○及乙○涉犯殘害人群治罪條例第二條第一項第二款、第三款之殘害人
群罪，其所謂殘害人群罪，係指意圖全部或一部消滅某一民族、種族或宗教之團體，
而有該條項所定之各款行為之一者方屬之，上訴人自訴意旨並未指明被告二人係意圖
全部或一部消滅何一民族、種族或宗教團體，亦未能說明上訴人係被告二人所意圖消
滅之該一民族、種族或宗教團體之分子，是上訴人自非殘害人群治罪條例第二條第一
項第二款、第三款之直接被害人，依照上開說明，即不得提起自訴。從而，原判決諭
知自訴不受理之判決，經核於法尚無違誤。上訴意旨謂原判決未詳載甲○○及乙○之
年籍資料，原審明顯袒護甲○○及乙○，上訴人乃漢族，自屬直接被害人，原判決未
依職權調查證據，有調查未盡之違法云云，漫言指摘原判決不當，然對於原判決從程
序上諭知自訴不受理，究有如何違背法令情形，並未依據卷內資料具體表明，顯與法
定上訴第三審之形式要件不符，其上訴違背法律上之程式，應予駁回。
據上論結，應依刑事訴訟法第三百九十五條前段，判決如主文。
中      華      民      國    九十二    年      四      月      十      日
                              最高法院刑事第五庭
                                  審判長法官  謝  家  鶴
                                        法官  洪  文  章
                                        法官  花  滿  堂
                                        法官  陳  世  淙
                                        法官  洪  佳  濱
      右正本證明與原本無異
                                              書  記  官
中      華      民      國    九十二    年      四      月    二十三    日


司法院資訊處製作；財團法人民間司法改革基金會備份。
